臺灣高雄地方法院民事裁定
111年度消債職聲免字第87號
聲　請　人　吳若語（原名：吳芳華）
　　　　　　　　　　000000000000000000000000000000000000
00000000000000000000000000000000000000000000000000
相對人即債　高雄市鳳山區農會
權人　　　　　　　　00000000000000000000000000000000000
法定代理人　歐國南　00000000
　　　　　　　　　　000000000000000000000000
　　　　　　　　　　00000000
上列聲請人即債務人因消費者債務清理事件聲請免責，本院裁定
如下：
    主  文
聲請人即債務人吳若語應予免責。
    理  由
一、本案基礎事實
　　查聲請人於民國110年5月17日聲請清算，經本院以110年度
    消債清字第119號裁定自110年10月20日開始清算程序，嗣因
    財產不敷清償相關債務及費用，本院乃於111年2月23日110
    年度司執消債清字第197號裁定終結清算程序確定，而普通
    債權人未同意免責。
二、本件經本院裁定終結清算程序確定，依消費者債務清理條例
    第132條、第133條、第134條之規定，本院應就聲請人是否
    應予免責（即無前開條例第133條、第134條規定之要件）進
    行審理，茲說明如下：
　㈠消債條例第133條前段
　1.本院裁定開始清算程序後，聲請人之財產及所得
　　⑴聲請人的財產
　　　查聲請人名下無財產，亦未領取社會補助、津貼等情，有
      稅務電子閘門財產所得調件明細表、低收入戶/中低收入
      戶/中低老年人生活津貼管理/身障者生活補助/單親家庭
      子女生活教育補助表、勞動部勞工保險局函、勞動部勞動
      力發展署高屏澎東分署函、高雄市政府都市發展局函在卷
      可資認定（見院卷第8-11頁、第12-17頁、第22-24頁）。
　　⑵聲請人之所得
　　　查聲請人自承其無業，生活仰賴3名女兒金錢資助，3名子
      女每月提供資助款新臺幣（下同）13500元等語；復參酌
      聲請人提出二女兒提供資助款說明，110年度提供金額合
      計220000元，換算每月18333元（見院卷第43-44頁、第29
      -30頁）；則自110年10月20日開始清算程序起至111年6月
      22日本院調查期日止，以月為單位計算，聲請人所得總額
      為138795元（見院卷第45頁計算表）。
　2.本院裁定開始清算程序後，聲請人之支出
　　⑴依衛福部社會司公告110、111年度高雄市最低生活費為133
      41元、14419元，依消債條例第64條之2第1項、第2項之規
      定，聲請人、受扶養者之最低生活費用應以前開高雄市每
      月最低生活費用金額1.2倍計算即16009元、17303元做為
      計算基準數額。又前開最低生活費已包含居住費用（所佔
      比例24.36%），扣除此部分費用後，110、111年度之最低
      生活費為12109元、13088元。
　　⑵聲請人最低生活費
　　　查聲請人稱其居住於二女兒名下房屋，無房租支出，亦無
      扶養費負擔，每月生活費支出金額為11500元等語（見院
      卷第29頁、第43-44頁）；參酌前開說明，聲請人之最低
      生活費即以前述扣除居住費用後之金額12109元、13088元
      為計算基準。而聲請人主張最低生活費之金額顯低於前開
      金額，應可採認；是以自110年10月20日開始清算程序起
      至111年6月22日本院調查期日止，以月為單位計算，聲請
      人支出最低生活費總額為103500元（見院卷第45頁計算表
      ）。
　3.本院裁定開始清算程序後，聲請人之所得餘額
　　依據上開證據，聲請人前開所得總額扣除個人最低生活費總
    額後，尚有餘額35295元（見院卷第45頁計算表）。
　㈡消債條例第133條後段
　1.聲請人於聲請清算前2年期間，可處分所得總額每月13500元
    ，扣除每月個人必要生活費11287元後，尚有餘額2213元等
    情，為聲請人所不爭執（見院卷第43頁），本院110年度消
    債清字第119號裁定亦認定在案，則聲請人於聲請清算前2年
    期間所得餘額為53112元（計算式：2213×24=53112）。
　2.又於清算程序中，聲請人以壽險滿期金清償普通債權人合計
    219750元乙節，亦有110年度司執消債清字第197號裁定、債
    權表、金額分配表、分配結果彙總表、債權人受償金額彙總
    表在卷可參（見院卷第2頁、司執消債清字卷第34頁、第129
    -130頁）。
　3.可認聲請人於本院裁定開始清算程序後，其所得總額扣除個
    人最低生活費總額後雖仍有餘額，然普通債權人於清算程序
    受分配總額顯高於聲請人於聲請清算前2年期間之可處分所
    得餘額，不符消債條例第133條所規定不免責事由。
  ㈢消債條例第134條部分
　1.查聲請人曾於107、107年度出國紀錄，此有入出境查詢表在
    卷可參（見院卷第7頁），而聲請人稱其出國係女兒帶其出
    國去玩等語（見院卷第44頁反），則聲請人既由其女兒陪同
    出國，且衡情出國所負債務總額，尚難認逾聲請清算時無擔
    保及無優先權債務（金額1947067元；見司執消債清卷第34
    頁)之半數，而生開始本件清算之原因。
　2.本院復查無聲請人有消債條例第134條所列其他各款應不免
    責事由，且債權人亦未提出聲請人有何符合消債條例第134
    條各款所規定之事證供本院參酌，故應認聲請人並無消債條
    例第134條所定不免責事由之存在。
　㈣消債條例第138條
　　本件債權發生原因為房貸不足額等情，有債權表在卷可佐（
    見司執消債清卷第34頁），堪認本件債權非屬消債條例第13
    8條所定不受免責裁定影響之事由，併予敘明。
三、債權人所提其他意見，尚不影響判斷結果或其意見未臻明確
    ，爰不逐一論列，併予敘明。
四、據上論結，聲請人既經本院裁定終止清算程序確定，復無消
    債條例第133條、第134條所定應不免責事由存在，揆諸首揭
    說明，自應以裁定免除聲請人之債務，基此，本件聲請人聲
    請免責，自應予准許，爰裁定如主文。
中　　華　　民　　國　 111　　年　　6 　　月　　23　　日
              　　民事庭　　法　官　賴寶合
上為正本係照原本作成
如不服本裁定，應於裁定送達後10日內，以書狀向本院提出抗告
，並繳納抗告費新臺幣1千元
中　　華　　民　　國　 111　　年　　6 　　月　　23　　日
  　                        書記官　胡美儀